【裁判字號】    95,交聲,677
【裁判日期】    950818
【裁判案由】    聲明異議
【裁判全文】
臺灣臺中地方法院交通事件裁定         95年度交聲字第677號
原處分機關  交通部公路總局臺中區監理所
異  議  人
即受處分人  甲○○
上列受處分人因違反道路交通管理處罰條例案件，對於交通部公
路總局臺中區監理所於民國九十五年七月十日所為之處分（原處
分案號：中監違字第裁60—G60A19168號裁決書）聲明異議，本
院裁定如下：
    主    文
異議駁回。
    理  由
一、原處分機關裁決略以：異議人即受處分人甲○○於民國九十
    五年四月五日二十時二十九分許，駕駛車牌號碼SR—9508號
    自小客車，在臺中市○○路○段，因行車速度，超過規定之
    最高時速未滿二十公里之違規事實，經臺中市警察局交通隊
    直屬分隊員警依違反道路交通管理處罰條例第四十條第一項
    之規定，當場舉發，受處分人於期限內到案，該所遂於九十
    五年七月十日以中監違字第裁60—G60A19168號裁決書，裁
    處受處分人罰鍰新臺幣（下同）一千七百元，並記違規點數
    一點，逾期則依裁決書處罰主文裁處，於法並無不合等語。
二、本件聲明異議意旨則以：異議人於九十五年四月五日違規，
    於九十五年六月二日應到案日前，異議人即先以電話請求臺
    中區監理所儘速裁決，表明自願接受易處吊扣駕駛執照之處
    分，前開行為均係在九十五年七月一日前，自應適用修正前
    之道路交通管理處罰條例之規定，但臺中區監理所遲至九十
    五年七月十日始行裁決，諭知罰鍰不得易處吊扣，請求適用
    修正前之道路交通管理處罰條例第六十五條之規定，讓異議
    人得以易處吊扣駕駛執照云云。
三、經查：
（一）按汽車駕駛人，行車速度，超過規定之最高時速，或低於
      規定之最低時速，除有第四十三條第一項第二款情形外，
      處新臺幣一千二百元以上二千四百元以下罰鍰，並予記違
      規點數一點，道路交通管理處罰條例第四十條、第六十三
      條第一項第一款分別定有明文。次按道路交通管理處罰條
      例第八十七條第一項規定：受處分人不服第八條主管機關
      所為之處罰，得於接到裁決書之翌日起二十日內，向管轄
      地方法院聲明異議，道路交通管理處罰條例第八十七條第
      一項定有明文。又人民對於中央或地方機關之行政處分，
      認為違法或不當，致損害其權利或益者，得依本法提起訴
      願；但法律另有規定者，從其規定，訴願法第一條、第三
      條分別定有明文。至於所謂行政處分，係指中央或地方機
      關就公法上具體事件所為之決定或其他公權力措施而對外
      直接發生法律效果之單方行政行為，行政程序法第九十二
      條亦有明文。再按汽車所有人、駕駛人違反道路交通管理
      ，經主管機關裁決後逾十五日未向管轄地方法院聲明異議
      ，或其聲明異議經法院裁定確定，而不依裁決或裁定繳納
      罰鍰或不繳送汽車牌照、駕駛執照者，依左列規定處理之
      ：三罰鍰不繳者，按其罰鍰數額，易處吊扣汽車牌照或駕
      駛執照一個月至三個月；不依期限繳送汽車牌照或駕駛執
      照者，吊銷其汽車牌照或駕駛執照；前項第三款之汽車所
      有人、駕駛人如無汽車牌照或駕駛執照可資易處吊扣時，
      得就原處分或裁定確定之罰鍰加倍處罰；逾十五日後仍不
      繳納者，移送法院強制執行，修正前道路交通管理處罰條
      例第六十五條第一項第三款、第二項分別定有明文。是以
      修正前道路交通管理處罰條例第六十五條第一項第三款關
      於處分機關之易處處分，必須以受處分人於裁決後逾十五
      日未向法院異議，或異議經法院裁定確定，為前提要件，
      顯見「易處吊照」本身，並非道路交通管理處罰條例第八
      條主管機關所為之「處罰」，而係汽車所有人、駕駛人違
      反道路交通管理，經主管機關裁決後，逾十五日未向管轄
      地方法院聲明異議，或其聲明異議經法院裁定確定後，針
      對「已確定處罰」之執行事項，行政主管機關依其職權所
      為行政裁量權之作用（即准否易處吊扣駕駛執照之表示）
      ，依據行政程序法第九十二條、訴願法第三條之規定，性
      質上應屬行政處分。
（二）本件受處分人對於上開超速之違規事實並未爭執，受處分
      人違規事實明確，應可認定。從而，原處分機關據以援引
      上開規定，裁處罰鍰一千七百元，並記違規點數一點，逾
      期則依裁決書處罰主文規定處罰，並無不當。是以本件異
      議為無理由，應予駁回。至於受處分人辯稱本件應適用修
      正前道路交通管理處罰條例第六十五條第一項第三款之規
      定，得以易處吊扣駕駛執照云云。惟對於主管機關臺中區
      監理所是否准許受處分人易處吊扣駕駛執照之行為，並非
      道路交通管理處罰條例第八條主管機關所為之「處罰」，
      亦非法院得依道路交通管理處罰條例第八十七條第一項審
      查之標的，該易處吊扣駕駛執照之作為，實係行政主管機
      關對於已確定之行政處分，依其職權所為行政裁量權之作
      用，依據行政程序法第九十二條、訴願法第三條之規定，
      性質上為行政處分，如主管機關作成拒絕易處吊扣駕駛執
      照聲請之處分，受處分人就該處分，認為有違法或不當，
      致損害其權利或利益者，應依訴願法之規定，向該管轄之
      行政機關提起訴願以為救濟，始為適途。因此，受處分人
      就本件是否得易處吊扣駕駛執照之處分，並非屬普通法院
      之審理範圍，其未向該管行政機關即交通部提起訴願，而
      逕向本院提起聲明異議，即有未洽，亦應駁回。
五、綜上所述，原處分機關交通部公路總局臺中區監理所為之行
    政裁罰，核無不當，而異議人就原處分所為之本件異議，為
    無理由，應予駁回。
據上論斷，應依道路交通管理處罰條例第八十七條第二項、道路
交通案件處理辦法第十九條之規定，裁定如主文。
中    華    民    國    95    年    8     月    18    日
                  交通法庭    法  官  巫淑芳
上正本證明與原本無異。
如不服本裁定應於送達後五日內向本院提出抗告狀。
                              書記官  王麗麗
中    華    民    國    95    年    8     月    18    日


司法院資訊處製作；財團法人民間司法改革基金會備份。
